【裁判字號】    95,簡上,17
【裁判日期】    951030
【裁判案由】    遷讓房屋
【裁判全文】
臺灣基隆地方法院民事判決              95年度簡上字第17號
上  訴  人  乙  ○
被  上訴人  甲○○○
            丁○○
上  一  人
訴訟代理人  丙○○
上列當事人間請求遷讓房屋事件，上訴人對於中華民國95年4 月
27日本院基隆簡易庭95年度基簡字第271號第一審判決提起上訴
，本院於民國95年10月16日言詞辯論終結，判決如下：
    主      文
上訴駁回。
第二審訴訟費用由上訴人負擔。
    事實及理由
一、被上訴人起訴主張：被上訴人所有門牌號碼臺北縣金山鄉○
    ○里街二八號房屋（以下簡稱系爭房屋）前遭上訴人母親郭
    吳果無權占有，嗣郭吳果死亡，其所有之物品仍放置屋內，
    上訴人為郭吳果之繼承人，迄今仍未取回郭吳果之遺物，為
    此依民法第767條前段規定，請求被告遷讓返還系爭房屋。
二、上訴人則以：系爭房屋原來為上訴人父親郭名芳所有，被上
    訴人甲○○○之配偶高清福乘上訴人父親生病無法講話之際
    ，以辦理退稅為理由，要上訴人請領郭名芳之戶口名簿及印
    鑑證明，但高清福卻以買賣為原因將系爭房屋登記為被上訴
    人丁○○及高清福、上訴人母親郭吳果分別共有，上訴人雙
    親均不知情。嗣上訴人積欠淡水第一信用合作社債務，上訴
    人母親郭吳果因擔任連帶保證人，系爭房屋應有部分被法院
    查封拍賣，高清福及原告丁○○行使共有人的優先購買權而
    取得系爭房屋所有權全部。系爭房屋並未出賣予被上訴人，
    而係遭被上訴人侵占，被上訴人自無權利請求上訴人遷讓返
    還系爭房屋等語資為抗辯。
三、本件原審對於被上訴人之請求，判決上訴人應將系爭房屋遷
    讓返還被上訴人，併依職權為假執行宣告，上訴人就敗訴部
    分全部聲明不服，求為判決：(一)原判決廢棄。(二)駁回被上訴
    人在第一審之訴。被上訴人則求為判決：駁回上訴。
四、被上訴人於原審主張其所有系爭房屋前遭上訴人母親郭吳果
    無權占有，嗣郭吳果死亡，其所有之物品仍放置屋內，上訴
    人為郭吳果之繼承人，迄今仍未取回郭吳果之遺物等事實，
    業據提出系爭房屋建物所有權狀、建築改良物買賣所有權移
    轉契約書為證，並經原審調閱本院91年度執字第5585號台北
    縣淡水第一信用合作社與郭吳果間清償債務強制執行事件卷
    宗核閱屬實，上訴人於原審自承其母親郭吳果原本居住在系
    爭房屋，郭吳果過世後，係放置上訴人雙親之物品，其係郭
    吳果之唯一繼承人等情，自堪信被上訴人之主張為真實。上
    訴人雖於原審及本院審理時一再辯稱：系爭房屋係遭被上訴
    人侵占，被上訴人非系爭房屋之真正所有權人等語，然不動
    產物權經法律行為而取得、設定、喪失及變更者，非經登記
    不生效力，此為民法第758條所明定，可見辦理登記乃為不
    動產物權行為生效要件之一，系爭房屋既登記為被上訴人所
    有，上訴人又未能舉證證明系爭房屋之登記有無效或得撤銷
    之原因前，仍推定被上訴人為系爭房屋之真正所有權人，上
    訴人所辯系爭房屋係遭被上訴人侵占，被上訴人非系爭房屋
    之真正所有權人云云，自難採信。
五、按所有人對於無權占有或侵奪其所有物者，得請求返還之，
    民法第767條前段定有明文。被上訴人為系爭房屋之所有權
    人，上訴人母親郭吳果之物品放置在系爭房屋，已妨害被上
    訴人對於系爭房屋之所有權，上訴人復無法證明其母親郭吳
    果占有系爭房屋有何正當權源，自屬無權占有。上訴人既為
    郭吳果之繼承人，依民法第1148條規定，繼承乃概括承受被
    繼承人郭吳果財產上之一切權利義務，占有在法律上有一定
    之利益，又不具專屬性質，自得為繼承之標的，被繼承人郭
    吳果之占有，當然由繼承人之上訴人繼承，且上訴人之占有
    對被上訴人而言，仍屬無權占有。從而，被上訴人依民法第
    767條前段規定，請求上訴人將系爭房屋遷讓返還上訴人，
    為有理由，應予准許。原審就此為被上訴人勝訴之判決，並
    依職權為假執行之宣告，核無不合，上訴論旨猶執陳詞，指
    摘原判決不當，求予廢棄，為無理由，應予駁回。
六、據上論結，本件上訴為無理由，依民事訴訟法第436條之1第
    3 項、第449條第1項、第78條，判決如主文。
中    華    民    國    95    年    10    月    30    日
                  民事庭審判長法  官  邱璿如
                              法  官  李木貴
                              法  官  徐世禎
以上正本係照原本作成。
本件判決不得上訴。
中    華    民    國    95    年    10    月    30    日
                              書記官  賴敏慧


司法院資訊處製作；財團法人民間司法改革基金會備份。
